【裁判字號】    98,上易,2532
【裁判日期】    981013
【裁判案由】    毒品危害防制條例
【裁判全文】
臺灣高等法院刑事判決                98年度上易字第2532號
上  訴  人
即  被  告  甲○○
                    （另案羈押於臺灣士林看守所）
上列上訴人因毒品危害防制條例案件，不服臺灣板橋地方法院98
年度易字第1664號，中華民國98年9月4日第一審判決（起訴案號
：臺灣板橋地方法院檢察署98年度毒偵字第448號、第1642號）
，提起上訴，本院判決如下：
    主  文
上訴駁回。
    理  由
一、按提起第二審之上訴，其上訴書狀應敘述具體理由，為第二
    審上訴必備之程式。此觀民國九十六年七月四日修正公布刑
    事訴訟法第三百六十一條第二項之規定甚明。倘上訴理由之
    敘述未合乎具體之要求者，其上訴即屬同法第三百六十二條
    前段所定「上訴不合法律上之程式」，第二審法院應依同法
    第三百六十七條前段之規定，以判決駁回之。至其理由之具
    體與否，屬第二審法院審查範圍，不在第一審法院命補正之
    列，上訴書狀如已敘述理由，無論其具體與否，即無待其補
    提理由書或命補正之問題。此與上訴書狀全未敘述上訴理由
    者，第一審法院依刑事訴訟法第三百六十一條第三項之規定
    ，應定期間先命補正之情形，尚屬有別。又第二審上訴之目
    的，既在於請求撤銷、變更原判決，則所謂「具體理由」，
    自應就原判決如何足以撤銷、如何應予變更之「事實上」或
    「法律上」之具體根據，本於確實之訴訟資料暨原因事實之
    所出，逐一敘述、記載，必已具體指出原判決事實認定之所
    憑有如何之錯誤（如原判決所採之證據如何不具證據能力，
    所為證明力之判斷如何違背經驗、論理法則等），法律之適
    用（尤其實體法）有如何之違誤，形式上已足以動搖原判決
    使之成為不當或違法而得改判之事由；必要時並應提出有利
    於己之事證，期使第二審法院採納，俾為有利於上訴人之認
    定，始屬合法。上訴理由之敘述，應先合乎具體之要求，始
    有所敘述可取與否之實體審理與判斷之問題。是上訴人之上
    訴書狀雖敘述上訴理由，但僅泛言原判決認定事實錯誤、違
    背法令、量刑失之過重或輕縱等情詞，而未依上揭意旨指出
    具體事由，或形式上雖已指出具體事由，然該等事由縱使屬
    實，亦不足以認為原判決有何不當或違法，或其所陳之事由
    ，與訴訟資料所載不相適合，或所指摘原判決之「不當」或
    「違法」根本不存在者，均應認其實質上並未符合具體之要
    件，庶符節制濫行上訴之立法意旨。
二、本件原判決認定上訴人甲○○有如其事實欄所載二次施用第
    二級毒品之犯行，分別論以上訴人犯施用第二級毒品罪二罪
    ，各處有期徒刑四月，並定應執行有期徒刑七月，併均諭知
    易科罰金之折算標準。上訴人因不服原審判決，其上訴理由
    略稱：「上訴人在九十七年十二月十日、九十八年一月十三
    日採尿驗尿後，由檢察官開庭通知，才知呈陽性反應，上訴
    人在這段報到期間真的不曾碰過任何毒品，因上訴人常去朋
    友家修理組裝電腦，上訴人的朋友有吸食安非他命和施打海
    洛因習慣，不知是否吸食到二手，請予明察，上訴人朋友家
    時常煙霧迷漫，是否因此原因致上訴人體內產生安非他命反
    應。」云云。惟查：被告甲○○雖矢口否認犯行，然於偵查
    及原審準備程序時分別辯稱：「伊去年十一、十二月間沒有
    去耕莘醫院看病，但自行到西藥房買藥吃（庭呈藥物）。」
    云云（見九十八年毒偵字第四四八號卷第十至十一頁）、「
    伊當時因為重感冒服用感冒藥。」云云（見原審卷第五一頁
    背面），況被告於偵查中所提出之藥丸計二十顆，於偵查中
    送請行政院衛生署管制藥品管理局鑑定結果，僅含有「Flun
    it  razepam（氟硝西泮」」、「Pseudoephedrine（假麻黃
    ）」等第三級管制藥品（毒品）、第四級毒品先驅原料，
    均未鑑出甲基安非他命在案，此有該局管檢字第0980003141
    號鑑定書附卷可稽（見九十八年毒偵字第四四八號卷第二一
    至二二頁），被告先以因服用感冒藥物為辯詞原審判決已敘
    明不足採信。被告於上訴理由又改稱：「伊係因朋有吸食安
    非他命而致其有吸到二手煙霧為置辯，二手毒品，不盼無罪
    ，但請從輕量刑。」云云，惟查：按同處一室之人，若其中
    一人施用第二級毒品，其他未施用者之尿液經檢驗是否會呈
    安非他命陽性反應，雖無相關文獻資料可供參考，然依常理
    判斷，若與吸食第二級毒品安非他命、甲基安非他命者同處
    一室，其吸入「二手煙」或蒸氣之影響程度，與空間大小、
    密閉性、吸入之濃度多寡及吸入時間長短等因素有關，且因
    個案而異，縱然吸入二手煙或蒸氣者之尿液可檢出毒品反應
    ，其濃度亦應遠低於施用者，有行政院衛生署管制藥品管理
    局九十三年七月三十日管檢字第0930007004號函可參；且吸
    入煙霧或安非他命之「二手煙」，在文獻上雖尚無能否由尿
    液中檢驗出煙毒或安非他命反應之研究報告，然依法務部調
    查局檢驗煙毒或安非他命案件經驗研判，若非長時間與吸毒
    者直接相向，且存心大量吸入吸毒者所呼出之煙氣，以「二
    手煙」中可能存在之低劑量煙毒或安非他命，應不致在尿液
    中檢驗出煙毒或安非他命反應，亦有法務部調查局第六處（
    83）發技一字第1960號函足考；本件被告九十七年十二月十
    八日之尿液檢驗報告，其安非他命濃度為577ng/ml，甲基安
    非他命濃度為903ng/ml，九十八年一月二十三日之尿液檢驗
    報告，其安非他命濃度為459ng/ml，甲基安非他命濃度為73
    7ng/ml，其中九十七年十二月十八日之尿液檢驗報告，其安
    非他命、甲基安非他命濃度均較行政院衛生署公告判定依據
    值甲基安非他命、安非他命之閾值500ng/ml高，另九十八年
    一月二十三日之尿液檢驗報告，其甲基安非他命濃度亦較行
    政院衛生署公告判定依據值甲基安非他命之閾值500ng/ml高
    ，有臺灣尖端先進生技醫藥股份有限公司濫用藥物檢驗報告
    表二件附卷可稽（詳台灣板橋地方法院檢察署九十八年度毒
    偵字第四四八號第三頁、第一六四二號卷第二頁），依前揭
    函示意旨，顯非被告單純誤吸二手安非他命所致，是被告前
    開所辯，顯係事後卸責之詞，亦不足採。再刑之量定，屬事
    實審法院得依職權自由裁量事項，原審判決既已詳細記載認
    定被告犯罪之證據及理由，並已審酌關於刑法第五十七條科
    刑之一切情狀，況被告前已有多次施用毒品前科，故原審已
    在適法範圍內行使其量刑之裁量權，核無違法或不當之情形
    。本院審酌被告甲○○上訴理由之內容，其上訴理由之內容
    ，未就原審判決有何採證認事、用法或量刑等足以影響原審
    判決本旨之不當或違法而為具體指摘，顯未依據卷內既有訴
    訟資料或提出新事證，指摘或表明原審判決有何採證認事、
    用法或量刑等足以影響判決本旨之不當或違法，或足以影響
    原判決，構成應撤銷之具體事由（最高法院九十七年度台上
    字第四三四五號判決要旨參照），與刑事訴訟法第三百六十
    一條第二項「上訴書狀應敘述具體理由」之規定不符。揆諸
    上開說明，其上訴不合法律上之程式，應予駁回，並不經言
    詞辯論為之。
據上論斷，應依刑事訴訟法第三百六十七條前段、第三百七十二
條，判決如主文。
中    華    民    國    98    年    10    月    13    日
                  刑事第十七庭  審判長法  官  趙功恆
                                      法  官  陳憲裕
                                      法  官  黃雅芬
以上正本證明與原本無異。
不得上訴。
                                      書記官  鄭雅云
中    華    民    國    98    年    10    月    13    日


司法院資訊處製作；財團法人民間司法改革基金會備份。
